【裁判字號】    98,交易,90
【裁判日期】    980629
【裁判案由】    過失致重傷害
【裁判全文】
臺灣嘉義地方法院刑事判決              98年度交易字第90號
公  訴  人  臺灣嘉義地方法院檢察署檢察官
被      告  甲○○
上列被告因過失致重傷案件，經檢察官提起公訴（98年度偵字第
761號），被告於準備程序就被訴事實為有罪之陳述，經本院裁
定改依簡式程序審理，判決如下：
    主  文
甲○○犯業務過失傷害致人重傷罪，處有期徒刑伍月，如易科罰
金，以新臺幣壹仟元折算壹日。
    犯 罪 事 實
一、甲○○從事資源回收工作，並經常性以駕駛自小貨車為其附
    隨業務，為從事業務之人，於民國97年7月7日中午12時55分
    許，駕駛車牌號碼PK -7422號自用小貨車，沿嘉義縣太保市
    前潭里嘉168線公路由東向西行駛，行經嘉168線公路與嘉
    167 線公路交岔路口欲左轉時，其原應注意行經行車管制號
    誌交岔路口時，左轉彎車應讓對向直行車先行，而依當時天
    候陰天，日間自然光線，柏油路面乾燥、無缺陷、無障礙物
    ，視距良好等，並無不能注意之情事，竟疏於注意，即貿然
    左轉，適乙○○騎乘車牌號碼MBM-277號重型機車，沿嘉168
    線公路由西向東行駛行經前揭交岔路口，亦疏未注意車前狀
    況而前行，致甲○○所駕前揭自用小貨車撞擊乙○○所騎機
    車，乙○○因而人車倒地受有左側脛骨骨折、左小腿撕裂傷
    、頭部外傷併頭皮撕裂傷等傷害，左下肢因創傷併骨髓炎、
    骨折感染未癒合導致左下肢無法行走，功能嚴重受損。甲○
    ○於肇事後，在有偵查犯罪職權之公務員或機關尚尚未查知
    其車禍之過失傷害犯罪事實前，停留現場並主動向前往處理
    之員警表示其為肇事人並自首接受裁判而查獲。
二、案經乙○○訴由嘉義縣警察局水上分局報告臺灣嘉義地方法
    院檢察署檢察官偵查起訴。
    理  由
一、本件係經被告甲○○於準備程序當庭表示認罪，而經本院裁
    定以簡式審判程序加以審理，則依據刑事訴訟法第273條之2
    、同法第159條第2項之規定，不適用傳聞法則有關限制證據
    能力之相關規定，合先敘明。
二、訊據被告甲○○就其於上開時、地，因疏未注意行經行車管
    制號誌交岔路口時，左轉彎車應讓對向直行車先行，即貿然
    左轉，而與告訴人乙○○所騎乘車牌號碼MBM-277號重型機
    車發生碰撞而肇事等情，坦承不諱，核與告訴人乙○○於警
    詢之指訴大致相符，並有道路交通事故現場圖、道路交通事
    故調查報告表（一）（二）各1份、嘉義縣警察局道路交通
    事故肇事人自首情形紀錄表、現場照片12張在卷可稽（見警
    卷第3至9頁、第15頁、第18至23頁）。而告訴人因本件車禍
    ，受有左側脛骨骨折、左小腿撕裂傷、頭部外傷併頭皮撕裂
    傷等傷害，另其左下肢因創傷併骨髓炎、骨折感染未癒合導
    致左下肢無法行走，嚴重減損其功能而受有重傷等情，有財
    團法人嘉義基督教醫院診斷證明書4紙及該院98年4月7日嘉
    基醫字第0980400069號函文附卷可稽（見偵卷第11至14頁、
    第28頁），復為被告所不爭執，是上開事實均堪認定。
三、按汽車行駛時，駕駛人應注意車前狀況，並隨時採取必要之
    安全措施；汽車行駛至交岔路口，轉彎車應讓直行車先行，
    道路交通安全規則第94條第3項、第102條第1項第7款分別定
    有明文。查被告於上揭時、地駕車不慎撞擊被害人上揭車輛
    等情，業如前述，參以被告係合法考領有駕駛執照之人，除
    為被告所自承（見本院卷第37頁），亦有卷附道路交通事故
    調查報告表（二）之記載可稽，是其對於應遵守上開規定自
    應知之甚稔，且依卷附道路交通事故調查報告表所載，本件
    肇事當時係天候陰、日間自然光線、柏油路面乾燥無缺陷、
    無障礙物、視距良好等情狀，被告並無不能注意情事，詎仍
    疏未注意上開規定，因而肇事，致告訴人受有犯罪事實欄所
    示之傷害，足徵被告之駕車行為確有過失無疑。本件經送臺
    灣省嘉雲區車輛行車事故鑑定委員會鑑定結果，認被告駕駛
    上開車輛，行經行車管制號誌交岔路口，左轉彎車為讓對向
    直行車先行，為肇事主因，告訴人乙○○駕駛重機車，行經
    行車管制號誌交岔路口，未注意車前狀況，為肇事次因等情
    ，有該委員會98年3月20日嘉雲鑑第980092字第0985800995
    號鑑定意見書附卷供參（見偵卷第20至22頁），與本院前揭
    認定被告駕車有過失乙節亦核屬相當。又告訴人因本件車禍
    受有上開傷害，業如前述，故被告過失行為與告訴人之傷害
    結果間，顯具有相當因果關係。綜上所述，本案事證已臻明
    確，被告犯行，洵堪認定，應依法論科。
四、按刑法上所謂業務，係指個人基於其社會地位繼續反覆所執
    行之業務，其主要部分固不待論，即為完成主要業務所附隨
    之準備工作與輔助事務，亦應包括在內（最高法院84年度台
    上字第402號裁判意旨參照）。查被告從事資源回收工作，
    平常以駕駛前揭自小貨車作為收購資源回收物之用，其於車
    禍發生時正從事收購資源回收物等情，業據被告於本院審理
    時供述在卷（見本院卷第51頁），揆諸前揭說明，駕駛前揭
    自小貨車顯係被告之附隨業務至為灼然。是核被告所為，係
    犯刑法第284條第2項後段業務過失傷害人致重傷罪，檢察官
    引用刑法第284條第1項後段之過失傷害人致致重傷罪求予論
    科，尚有未洽，惟其基本社會事實同一，起訴法條應予變更
    。再被告於肇事後，在有偵查犯罪職權之公務員或機關尚未
    查知其車禍之過失傷害犯罪事實前，停留現場並主動向前往
    處理之員警表示其為肇事人並自首接受裁判，此嘉義縣警察
    局路交通事故肇事人自首情形紀錄表1紙在卷足憑（見警卷
    第15頁），爰依刑法第62條前段之規定減輕其刑。爰審酌本
    件被告國中畢業之智識程度，其駕駛車輛因疏於注意左轉彎
    車應讓對向直行車先行，不慎撞擊告訴人所駕之車輛，致告
    訴人受有前揭傷害，然犯後坦承犯行，且於事故後即先行給
    付醫藥費2萬元現金予告訴人乙○○，並與之協商以請領保
    險理賠為和解之條件，有告訴人乙○○所簽立之收據1紙在
    卷可稽（見本院卷第24頁），犯後態度尚稱稱良好，兼衡其
    未曾受有期徒刑以上刑之宣告之素行，有臺灣高等法院被告
    前案紀錄表1份附卷可稽，被害人所受傷勢、被告就本次過
    失傷害為肇事主因，告訴人為肇事次因等一切情狀，量處如
    主文所示之刑，並諭知易科罰金之折算標準。
據上論斷，應依刑事訴訟法第273條之1第1項、第299條第1項前
段，刑法第284條第2項後段、第41條第1項前段、第62條前段，
刑法施行法第1條之1第1項、第2項前段，判決如主文。
本案經檢察官王輝興到庭執行職務。
中    華    民    國    98    年    6    月    29    日
                  刑事第五庭    法  官  啟夫
以上正本證明與原本無異。
如不服本判決應於收受判決後10日內向本院提出上訴書狀，並應
敘述具體理由；其未敘述上訴理由者，應於上訴期間屆滿後20日
內向本院補提理由書（均須按他造當事人之人數附繕本）「切勿
逕送上級法院」。告訴人或被害人如對於本判決不服者，應具備
理由請求檢察官上訴，其上訴期間之計算係以檢察官收受判決正
本之日期為準。
中    華    民    國    98    年    6    月    29    日
                                書記官  侯麗茹
附錄論罪法條全文：
中華民國刑法第284條
因過失傷害人者，處6月以下有期徒刑、拘役或5百元以下罰金，
致重傷者，處1年以下有期徒刑、拘役或5百元以下罰金。
從事業務之人，因業務上之過失傷害人者，處1年以下有期徒刑
、拘役或1千元以下罰金，致重傷者，處3年以下有期徒刑、拘役
或2千元以下罰金。


司法院資訊處製作；財團法人民間司法改革基金會備份。
